臺灣高等法院刑事判決　　　　　　　　94年度上訴字第1889號
　　上　訴　人　臺灣板橋地方法院檢察署檢察官
　　被　　　告　甲○○
上列上訴人因被告違反毒品危害防制條例案件，不服臺灣板橋地
方法院94年度訴緝字第43號，中華民國94年3月22日第一審判決
（起訴案號：臺灣板橋地方法院檢察署93年度毒偵字第1658號；
移送併辦案號：臺灣板橋地方法院檢察署93年度毒偵字第2318號
；移送本院併辦案號：臺灣桃園地方法院檢察署94年度毒偵字第
1257號），提起上訴，本院判決如下：
    主  文
原判決撤銷。
甲○○連續施用第一級毒品，累犯，處有期徒刑壹年，扣案毒品
海洛因肆包（合計驗餘淨重零點捌陸公克）沒收銷燬之，毒品外
包裝肆個（合計重壹拾點玖伍公克）、注射針筒拾支、止血帶肆
條、分裝袋伍包、電子秤壹台、菸盒壹個均沒收。
    事  實
一、甲○○前於民國（下同）80年間因懲治盜匪條例等案件，經
    法院判處有期徒刑7年，褫奪公權4年（盜匪部分），6月（
    槍砲部分），應執行有期徒刑7年3月，褫奪公權4年。又因
    恐嚇案件，經法院判處有期徒刑10月，嗣依減刑條例減為有
    期徒刑5月；因贓物案件，經法院判處有期徒刑6月。上開各
    罪應執行有期徒刑7年10月，於83年6月3日縮短刑期假釋出
    監（指揮書執畢日期88年3月13日），於88年2月25日縮刑假
    釋期滿，以已執行論。復於90年間因毀損案件，經福建金門
    地方法院判處有期徒刑3月，如易科罰金以300元折算1日；
    同年間因竊盜案件，經臺灣桃園地方法院判處有期徒刑4月
    ，如易科罰金以300元折算1日；上開2罪經臺灣桃園地方法
    院裁定應執行有期徒刑6月，如易科罰金以300元折算1日，
    嗣於92年5月13日出監執行完畢。其間，於91年間因施用第
    一級毒品海洛因案件，經臺灣桃園地方法院以91年度毒聲字
    第1478號裁定送觀察、勒戒，認有繼續施用毒品之傾向後，
    經同一法院以91年度毒聲字第1745號裁定令入戒治處所施以
    強制戒治1年，嗣經同法院以91年度毒聲字第30 86號裁定停
    止戒治，所餘期間付保護管束，於91年11月13日停止戒治處
    分執行，改執行有期徒刑，而於92年5月13日徒刑執行完畢
    出監，嗣於92年6月19日停止戒治保護管束期滿，並經臺灣
    桃園地方法院檢察署檢察官於92年8月4日以92年度戒毒偵字
    第112號為不起訴處分確定，猶不知悔改。
二、甲○○明知毒品危害防制條例業經總統於87年5 月20日以華
    總（一）義字第8700099860號令修正公布，於同年5 月22日
    生效，依該條例第2 條第2 項第1 款之規定，將海洛因列為
    第一級毒品管理，不得非法持有、施用（同條例於92年6月6
    日再經立法院修正通過，於同年7月9日經總統令公布修正全
    文，並於93年1月9日生效施行，仍為相同之規定）。詎陳
    忠於上開強制戒治執行完畢釋放後五年內，竟基於施用第一
    級毒品海洛因之概括犯意，連續為下列犯罪行為：
（一）於92年9月17日上午9時許起至同年12月19日下午5時許，
      在臺北縣中和市○○路399巷7之3號住處，以將毒品海洛
      因加水稀釋，再以止血帶綑綁血管後，用針筒注射血管至
      身體之方式，平均1日施用第一級毒品海洛因2次。甲○○
      先於92年9月17日下午6時30分許，在桃園縣八德市○○路
      836 巷2弄8號前為警查獲，並扣得其所有之第一級毒品海
      洛因1包（驗餘淨重0.57公克；外包裝重0.22公克）、供
      施用毒品海洛因犯罪所用之注射針筒2支、止血袋1條，及
      藏放上開毒品、針筒、止血袋等物之菸盒1個（起訴書漏
      載該扣案菸盒）；又於92年12月19日晚上10時許，在桃園
      縣桃園市○○路上，經警發現甲○○行跡可疑，且調查後
      係毒品列管人口，而於翌日（92年12月20日）凌晨5分許
      ，在桃園縣政府警察局桃園分局採集尿液，經送驗呈海洛
      因代謝物嗎啡陽性反應。
（二）於93年8月間某日起至94年1月28日19時許止，在上開住處
      ，以前揭方法，平均1日施用第一級毒品海洛因2次。嗣於
      94 年1月28日23時30分許，在桃園縣桃園市○○街122號8
      樓為警查獲，並扣得其所有之第一級毒品海洛因3包（合
      計驗餘淨重0.29公克；外包裝合計重10.73公克）、供施
      用毒品海洛因犯罪所用之注射針筒8支、止血帶3條、分裝
      袋5包、電子秤一台，另扣得白色粉末一包（淨重39.21公
      克；外包裝合計重1.70公克）、削尖吸管4支、吸食器1組
      等物。
三、案經桃園縣政府警察局中壢分局報請臺灣桃園地方法院檢察
    署呈請臺灣高等法院檢察署令轉臺灣板橋地方法院檢察署檢
    察官偵查起訴，暨桃園縣政府警察局桃園分局報請臺灣桃園
    地方法院檢察署呈請臺灣高等法院檢察署令轉臺灣板橋地方
    法院檢察署檢察官移送併辦。
    理  由
一、上揭犯罪事實，業據被告甲○○於偵查、原審及本院審理時
    坦承不諱（見本院94年8月22日準備程序筆錄、94年9月21日
    審判程序筆錄），且其歷次為警查獲後所採之尿液，經送檢
    驗結果均呈海洛因代謝物嗎啡陽性反應，有桃園縣衛生局92
    年10月22日完成之不法藥物尿液檢定書、昭信科技顧問股份
    有限公司93年1月2日濫用藥物陽性檢體檢驗報告、台灣尖端
    先進生技醫藥股份有限公司94年3月25日濫用藥物檢驗報告
    各1紙在卷可稽，另92年9月17日及94年1月28日扣案之白色
    粉末4包經送法務部調查局鑑定，確為第一級毒品海洛因（合
    計驗餘淨重0.86公克、外包裝合計重10.95公克）無誤，此
    有該局92年10月6日、94年4月6日調科壹第000000000號、第
    000000000號鑑定通知書2紙附卷可憑。此外，並有被告所有
    供其施用毒品海洛因犯罪時所用之注射針筒10支、止血帶4
    條，分裝袋5包、電子秤1台及藏放扣案物之菸盒1個扣案可
    供佐證。另被告於91年間因施用第一級毒品海洛因案件，經
    臺灣桃園地方法院以91年度毒聲字第1478號裁定送觀察、勒
    戒後，認有繼續施用毒品之傾向，再經同一法院以91年度毒
    聲字第1745號裁定令入戒治處所施以強制戒治1年，嗣經同
    法院以91年度毒聲字第3086號裁定停止戒治，所餘期間付保
    護管束，於91年11月13日停止戒治處分執行，改執行有期徒
    刑，於92年5月13日徒刑執行完畢出監，嗣於92年6月19日停
    止戒治保護管束期滿，並經臺灣桃園地方法院檢察署檢察官
    於92年8月4日以92年度戒毒偵字第112號為不起訴處分確定
    等情，有上開不起訴處分書電腦列印紙、臺灣高等法院被告
    全國前案紀錄表各1件附卷可憑。其係強制戒治執行完畢釋
    放後5年內再犯，本案事證明確，被告犯行堪以認定，應依
    法論科。
二、查被告行為後，毒品危害防制條例已於92年7月9日修正公布
    ，並自93年1月9日起生效，修正施行前後之毒品危害防制條
    例第10條第1項之法定刑度均相同，修正施行後之新法並無
    何更不利於被告之情形，依刑法第2條第1項前段從新從輕原
    則之規定，應依新法處斷。故核被告所為，係犯毒品危害防
    制條例第10條第1項之施用第一級毒品海洛因罪。其施用第
    一級毒品海洛因前後持有海洛因之低度行為，應為施用之高
    度行為所吸收，不另論罪。又被告於審理中供承其於上開查
    獲期間內平均約1日施用海洛因2次，顯見被告在上開時間應
    有施用海洛因的毒癮，是核被告所為數施用海洛因之行為，
    時間緊接，犯罪構成要件相同，顯係出於概括之犯意為之，
    為連續犯，應依刑法第56條之規定以一罪論，並加重其刑。
    另被告有事實欄第一項所載之犯罪科刑紀錄，最後1次於90
    年間因毀損案件，經福建金門地方法院判處有期徒刑3月，
    如易科罰金以300元折算1日；同年間因竊盜案件，經臺灣桃
    園地方法院判處有期徒刑4月，如易科罰金以300元折算1日
    ；上開2罪經臺灣桃園地方法院裁定應執行有期徒刑6月，如
    易科罰金以300元折算1日，於92年5月13日入監執行完畢，
    有前開臺灣高等法院被告全國刑案紀錄表附卷可按，其於刑
    之執行完畢後5年內，再犯有期徒刑以上之罪，為累犯，應
    依刑法第47條之規定加重其刑，並遞加之。
三、檢察官雖僅就被告於92年9月17日下午10時許為警採尿前回
    溯26小時內之施用第一級毒品海洛因之犯行提起公訴，惟其
    餘移送併辦部份，因與前已起訴部分，有連續犯之裁判上一
    罪關係，為起訴效力所及，本院自應併予審判，附此敘明。
四、原審以被告罪證明確予以論罪科刑，固非無見。惟查前開檢
    察官移送併辦部份即事實欄第二項所載（二）部分，原審未
    及審理，尚有未洽。檢察官上訴意旨執此指摘原判決不當，
    為有理由，應由本院將原判決予以撤銷改判。爰審酌被告素
    行不佳，犯罪之動機、目的、手段，長時間施用毒品犯罪對
    於被告身體、健康所生之危害甚大，施用之次數、時間，且
    於原審審理中傳拘無著，經原審發布通緝後，為警緝獲始到
    案，兼衡被告犯罪後坦承犯行，態度尚稱良好等一切情狀，
    量處如主文第二項所示之刑，以資儆懲。
五、扣案之海洛因4包（合計驗餘淨重0.86公克），係第一級毒
    品，應依毒品危害防制條例第18條第1項前段之規定，宣告
    沒收銷燬之。另取樣之海洛因部分，因檢驗用罄而滅失，爰
    不另為沒收銷燬之諭知。又上開毒品外包裝4個（合計重10.
    95公克），並非查獲之毒品，與扣案之注射針筒10支、止血
    帶4條、包裝袋5包、電子秤1台，及藏放毒品、注射器等物
    之菸盒1個，均係被告所有供施用第一級毒品海洛因犯罪用
    之物，業據其於審理中供明在卷，應依刑法第38條第1項第2
    款之規定宣告沒收。另扣案白色粉末一包（淨重39.21公克
    ；外包裝合計重1.70公克）、削尖吸管4支、吸食器1組等物
    ，被告雖坦承為其所有，惟俱難認與本件被告連續施用第一
    級毒品海洛因之犯行有直接關連，依法均不予宣告沒收，併
    予敘明。
據上論斷，應依刑事訴訟法第369條第1項前段、第364條、第299
條第1項前段，毒品危害防制條例第10條第1項、第18條第1項前
段，刑法第11條前段、第2條第1項前段、第56條、第47條、第38
條第1項第2款，判決如主文。
本案經檢察官邱美育到庭執行職務。
中　　華　　民　　國　　94　　年　　10　　月　　5 　　日
　　　　　　　　　刑事第十一庭審判長法　官　陳祐輔
　　　　　　　　　　　　　　　　　  法　官　江國華
　　　　　　　　　　　　　　　　　  法　官　楊炳禎
以上正本證明與原本無異。
如不服本判決，應於收受送達後10日內向本院提出上訴書狀，其
未敘述上訴之理由者並得於提起上訴後10日內向本院補提理由書
（均須按他造當事人之人數附繕本）。
                                    書記官  廖素花
中　　華　　民　　國　　94　　年　　10　　月　　5 　　日
附錄：本案論罪科刑法條全文
毒品危害防制條例第10條第1項
施用第一級毒品者，處6月以上5年以下有期徒刑。
